【裁判字號】    89,上易,188
【裁判日期】    890223
【裁判案由】    傷害
【裁判全文】
臺灣高等法院臺中分院刑事判決          民國八十九年度上易字第一八八號
    上  訴  人  臺灣南投地方法院檢察署檢察官
    被      告  甲○○
右上訴人因被告傷害案件，不服台灣南投地方法院中華民國八十八年十二月八日第一
審判決（民國八十八年度易字第五四一號，起訴案號：台灣南投地方法院檢察署民國
八十八年度偵字第四六九二號），提起上訴，本院判決如左：
    主      文
上訴駁回。
    理      由
一、本案經本院審理之結果，認第一審法院判決以被告犯罪不能證明，予以諭知無罪
    ，並無不當，應予維持，並引用第一審判決書記載之理由（如附件）。
二、檢察官上訴意旨係稱：被告甲○○於八十八年九月二十五日凌晨一時三十分許，
    在信義鄉愛國村土地公廟後方二十公尺處，因不滿乙○○酒後大聲言語，竟基於
    傷害人身體之犯意，持手提式手電筒毆打告訴人乙○○致使乙○○前額外傷（十
    乘一點二公分）等情，業經告訴人指訴歷歷，並經證人丙○○供證屬實，復有醫
    院之診斷證明書一紙附卷可稽，被告罪嫌應堪認定。至於被告或其他人是否接續
    毆打告訴人或是否再使受有其他傷害，應與本案無關，原審認被告無傷害犯行，
    認事用法有誤云云。
三、按犯罪事實應依證據認定之，無證據不得推定其犯罪事實，又不能證明被告犯罪
    者，應諭知無罪之判決，刑事訴訟法第一百五十四條、第三百零一條第一項分別
    定有明文。又認定不利於被告之事實，須依積極證據，苟積極證據不足為不利於
    被告事實之認定時，即應為有利於被告之認定，更不必有何有利之證據；認定犯
    罪事實所憑之證據，雖不以直接證據為限，間接證據亦包括在內，然無論直接或
    間接證據，其為訴訟上之訴訟，須於通常一般之人均不致有所懷疑，而得確信其
    為真實之程度者，始得據為有罪之認定，倘其證明尚未達到此一程度，而有合理
    之懷疑存在時，事實審法院復已就其心證上理由予以闡述，敘明其如何無從為有
    罪之確信，因而為無罪之判決，尚不得任意指為違法，此最高法院三十年上字第
    八一六號、七十六年臺上字第四九八六號分別著有判例可資參照。經查：告訴人
    乙○○在本院供稱：「（你有親眼看到被告打你嗎？還是醒來才看到被告？）醒
    來時已經在醫院，之前是跟丙○○拉扯」、「（除了額上的傷，身體尚有其他傷
    痕嗎？）沒有」等語，是告訴人指稱其遭被告以手提式手電筒打傷，並非其親自
    目睹之事實，而係依據證人丙○○之傳聞之詞，而證人丙○○於告訴人昏迷之前
    ，既與之拉扯，對告訴人之受傷，已難逃嫌疑，是其為自己釋疑所為之供述，已
    難免偏頗。況依其所供，張志強乃同時對告訴人拳打腳踢，未致告訴人任何傷
    勢，益見其所證情節難以採信。由上言之，公訴人所指被告犯罪之證據，顯無從
    使一般之人確信無疑，自無從為被告犯罪之證明，其仍執此上訴，即難認有理由
    ，應予駁回。
四、據上論斷，應依刑事訴訟法第三百六十八條、第三百七十三條，判決如主文。
本案經檢察官陳舜銘到庭執行職務。
中      華      民      國    八十九     年      二       月   二十三   日
                                  臺灣高等法院臺中分院刑事第五庭
                                        審判長法  官  吳  重  政
                                              法  官  李  寶  堂
                                              法  官  朱      樑
右正本證明與原本無異。
不得上訴。
                              書記官  沈      蘊
中      華      民      國    八十九     年      二       月   二十四   日
                                                                        Ｆ
臺灣南投地方法院刑事判決                          八十八年度易字第五四一號
    公  訴  人  臺灣南投地方法院檢察署檢察官
    被      告  甲○○  男二十七歲（民國○○○年○月○○日生）
                        住南投縣信義鄉東埔村開高巷一三九之五號
                        身分證統一編號：Ｚ000000000號
右列被告因傷害案件，經檢察官提起公訴（八十八年度偵字第四六九二號），本院判
決如左：
    主      文
甲○○無罪。
    理      由
一、公訴意旨略以：被告甲○○於民國八十八年九月二十五日凌晨一時三十分許，在
    南投縣信義鄉愛國村土地公廟後方二十公尺處，因不滿告訴人乙○○酒後大聲言
    語，竟基於傷害人身體之犯意，持手提式手電筒毆打告訴人，致使告訴人前額外
    傷，因認被告涉犯刑法第二百七十七條第一項之傷害罪嫌等語。
二、本件公訴意旨認被告甲○○犯傷害罪嫌，無非依據告訴人乙○○之指訴及證人丙○○之證述為論據。訊之被告甲○○堅決否認有出手傷害告訴人乙○○之行為，
    辯稱：當時是發現乙○○受傷，出於好心才送他就醫，並未出手毆打告訴人等語
    。
三、按犯罪事實應依證據認定之，無證據不得推定其犯罪事實，又不能證明被告犯罪
    者，應諭知無罪之判決，刑事訴訟法第一百五十四條、第三百零一條第一項分別
    定有明文。再告訴人之告訴，係以使被告受刑事訴追為目的，是其陳述是否與事
    實相符，仍應調查其他證據以資審認，有最高法院五十二年臺上字第一三００號
    判例可稽。經查：
（一）告訴人乙○○係因酒醉不勝酒力，與證人丙○○於拉扯中不慎失足跌倒，致前
      額撞到案發現場地上之石頭，並在石頭上留下一塊血跡等情，業據證人即當時
      在場之丁○○於警訊及偵查時、張玉鳳於本院審理時到庭證述甚詳，且有現場
      照片三張附卷可稽，是被告否認犯罪之辯解應可採信。
（二）又證人丙○○於警訊及偵查中雖證述：被告於前揭時地以手提式充電照明燈打
      擊告訴人乙○○之前額，乙○○倒地後，繼續用手提式充電照明燈打擊身體各
      部位，亂打一陣，而張志強也乘勢徒手腳亂踢一陣云云，則衡之常情，告訴人
      乙○○經此毆擊後，應是遍體鱗傷，惟告訴人之傷勢，依上開診斷證明書所記
      載，僅有前額外傷（１０Ｘ１‧２公分），顯非合理，是證人丙○○所述顯然
      不實，自不得作為不利於被告之認定。
（三）綜上所述，告訴人及證人所為不利被告甲○○之指訴，既有與事實不符之處，
      且告訴人之傷勢又難認定係被告所出手毆打造成，自難僅以其片面指訴，即認
      定被告涉有傷害之罪嫌。此外，本件復查無其他積極證據，足資證明被告有何
      公訴意旨所指之傷害犯行，被告之犯罪不能證明，自應為無罪之諭知。
據上論斷，應依刑事訴訟法第三百零一條第一項判決如主文。
本案經檢察官徐松奎到庭執行職務
中      華      民      國    八十八      年    十二      月    八      日
                                  臺灣南投地方法院刑事庭
                                      法  官  林  宜  民
右正本證明與原本無異。
如不服本判決，應於判決送達後十日內向本院提出上訴狀（應附繕本 )。「切勿逕送
上級法院」。
                                      書記官
中      華      民      國    八十八      年    十二      月    八      日
「告訴人或被害人對於判決如有不服具備理由請求檢察官上訴者，其上訴期間之計算
係以檢察官收受判決正本之日期為準」


司法院資訊處製作；財團法人民間司法改革基金會備份。
